臺灣板橋地方法院刑事判決　　　　　　 94年度訴緝字第208號
公　訴　人　臺灣板橋地方法院檢察署檢察官
被　　　告　甲○○
上列被告因違反毒品危害防制條例案件，經檢察官提起公訴（九
十三年度毒偵字第五一二四號），及移送併辦（九十四年度毒偵
字第六九九二號），本院判決如下：
    主  文
本件公訴不受理。
    理  由
一、公訴意旨略以：被告甲○○前因施用毒品案件，經依臺灣板
    橋地方法院裁定送勒戒處所觀察、勒戒後，認有繼續施用毒
    品之傾向，並依同法院裁定令入戒治處所施以強制戒治，嗣
    因戒治成效評估為合格，認無繼續戒治之必要，復經同法院
    裁定停止戒治，而於九十三年三月十七日出戒治所，所餘戒
    治期間付保護管束。詎其於保護管束期間不知悔改，違反保
    護管束應遵守事項而情節重大，臺灣板橋地方法院檢察署檢
    察官依修正前毒品危害防制條例第二十二條第二項前段規定
    聲請法院撤銷停止戒治，惟經臺灣板橋地方法院以九十三年
    度毒聲字第一三七二號裁定駁回撤銷停止戒治之聲請，經該
    署檢察官抗告，復經臺灣高等法院駁回抗告，被告甲○○並
    經該署檢察官以九十三年度戒毒偵字第四０六號不起訴處分
    確定。被告甲○○於停止戒治釋放出所後，於九十三年八月
    十五日六時許，為警採尿回溯前二十六小時內某時，在不詳
    處所，施用第一級毒品海洛因。嗣於九十三年八月十五日凌
    晨零時許，在臺北縣新莊市○○路○段二一三號前為警查獲
    ，經警採集其尿液送驗，始知上情，因認被告涉有違反毒品
    危害防制條例第十條第一項之施用第一級毒品及同法第十條
    第二項之施用第二級毒品罪嫌。
二、按起訴之程序違背規定者，應諭知不受理之判決，並得不經
    言詞辯論為之，刑事訴訟法第三百零三條第一款、第三百零
    七條分別定有明文。次按犯毒品危害防制條例第十條之罪者
    ，檢察官應聲請法院裁定，令被告入勒戒處所觀察、勒戒，
    其期間不得逾二月。觀察、勒戒後，檢察官依據勒戒處所之
    陳報，認受觀察、勒戒人無繼續施用毒品傾向者，應即釋放
    ，並為不起訴之處分；認受觀察、勒戒人有繼續施用毒品傾
    向者，檢察官應聲請法院裁定令入戒治處所強制戒治，其期
    間為六個月以上，至無繼續強制戒治之必要為止。但最長不
    得逾一年。依前項規定為觀察、勒戒或強制戒治執行完畢釋
    放後，五年後再犯第十條之罪者，適用本條前二項之規定；
    觀察、勒戒或強制戒治執行完畢釋放後，五年內再犯第十條
    之罪者，檢察官應依法追訴。毒品危害防制條例第二十條、
    第二十三條第二項亦分別定有明文。又依條文文義觀之，上
    開條例第二十三條第二項所謂「強制戒治執行完畢釋放後」
　　，在依舊法停止強制戒治出所之情況，尚應付保護管束，於
 　 此期間內仍係於強制戒治之處遇程序中，尚未執行完畢，必
　　須至保護管束期滿始為執行完畢，且此條文既規定「強制戒
　  治執行完畢」，自應以「保護管束期滿」作為上開條例第二
    十三條第二項所定五年之起算基準；再觀之此條文之立法目
    的，係因受觀察勒戒人或受強制戒治人經過完整之刑事處遇
　　程序斷絕身癮及心癮後仍於五年內再犯，已難收刑事處遇之
　  效，故逕予追訴，而依舊法停止戒治出所之情況，受戒治人
    仍處於保護管束中，在此狀態下仍係強制戒治處遇之一環，
　　尚未完成完整之強制戒治程序，故受戒治人出所後於此保護
  　管束期間內再犯，即非該條規定所欲逕行追訴之範圍。是上
    開條例第二十三條第二項所謂「強制戒治執行完畢後」，係
    指保護管束期滿未經撤銷者而言，易言之，保護管束期滿未
    經撤銷即強制戒治執行完畢釋放後，五年內再犯毒品危害防
    制條例第十條之罪，始得由檢察官依法追訴；若係保護管束
    期間再犯施用第一級毒品、第二級毒品之罪，與上開條例第
    二十三條第二項規定不符，自無法逕以起訴。
三、經查，被告甲○○前因施用毒品案件，經本院於九十二年八
    月九日以九十二年度毒聲字第二四八一號裁定送觀察、勒戒
    後，認有繼續施用毒品傾向，並經本院於九十二年九月四日
    以九十二年度毒聲字第二七四七號裁定令入戒治處所施以強
    制戒治一年，嗣因戒治滿五個月，其成效經評定為合格，無
    繼續戒治之必要，復經本院於九十三年二月二十六日以九十
    三年度毒聲字第三０七號裁定停止戒治，所餘戒治期間付保
    護管束，並於九十三年三月十七日停止戒治出所，且經臺灣
    板橋地方法院檢察署檢察官以上開保護管束業於九十三年九
    月三日期滿為由，而於九十三年十一月三十日以九十三年度
    戒毒偵字第四０六號不起訴處分等情，有上開裁定、不起訴
    處分書、臺灣高等法院被告前案紀錄表各一件在卷可稽。本
    件公訴人起訴被告於九十三年八月十五日六時許，為警採尿
    回溯前二十六小時內某時，在不詳處所施用第一級毒品海洛
    因之犯行，固經被告供承在卷，並有濫用藥物檢驗報告附卷
    可憑，堪信屬實，然被告上開被訴施用第一級毒品海洛因之
    犯行，係在前述保護管束執行期間（九十三年三月十七日起
    至九十三年九月三日）內，此時保護管束既未執行期滿，揆
    諸前開說明，被告所為自不符合毒品危害防制條例第二十三
    條第二項所定「強制戒治執行完畢釋放後」之要件，是被告
    被訴於前開保護管束執行期間內即九十三年八月十五日六時
    許，為警採尿回溯前二十六小時內某時所犯施用第一級毒品
    海洛因之行為，顯不符毒品危害防制條例第二十三條第二項
    所定觀察、勒戒或強制戒治執行完畢釋放後五年內再犯之規
    定，檢察官不得逕行追訴，本件公訴人逕予起訴，其起訴之
    程序違背規定，爰不經言詞辯論，逕行諭知不受理之判決。
四、至臺灣板橋地方法院檢察署檢察官九十三年度毒偵字第六九
    九二號移送併辦意旨略以：被告於九十四年十月十七日或十
    八日間之某時，在臺北縣泰山鄉○○路○段二十八巷十六號
    五樓住處，以抽煙方式施用第一級毒品海洛因，嗣於九十四
    年十一月十九日下午二時三十分許，在上址為警查獲，因認
    被告另涉犯毒品危害防制條例第十條第一項施用第一級毒品
    海洛因罪嫌，並認與本案被告施用第一級毒品海洛因犯行有
    連續犯之裁判上一罪關係。惟查被告所犯本案施用第一級毒
    品海洛因犯行，既經本院諭知不受理之判決在案，上開移送
    併辦部分，即與本案無任何裁判上一罪之關係，本院無從併
    予審究，應檢還該檢察官另行偵處，附此敘明。
據上論斷，應依刑事訴訟法第三百零三條第一款、第三百零七條
，判決如主文。
中　　華　　民　　國　九十四　年　　十二　　月　二十　日
                  刑事第十九庭  審判長法　官 白光華
                                      法　官 曾淑娟
                                      法　官 楊志雄
以上正本證明與原本無異。
如不服本判決應於送達後十日內向本院提出上訴狀。
                                      書記官 胡勤義
中　　華　　民　　國　九十四　年　　十二　　月　二十　日
